臺灣臺中地方法院刑事判決　　　　　　　96年度易字第4526號
公　訴　人　臺灣臺中地方法院檢察署檢察官
被　　　告　乙○
上列被告因恐嚇等案件，經檢察官提起公訴（九十六年度偵字第
八三○五號），本院判決如下：
    主    文
乙○公然侮辱人，處拘役肆拾伍日，如易科罰金，以新臺幣壹仟
元折算壹日；減為拘役貳拾貳日，如易科罰金，以新臺幣壹仟元
折算壹日。又以加害生命、身體之事，恐嚇他人，致生危害於安
全，處拘役伍拾伍日，如易科罰金，以新臺幣壹仟元折算壹日；
減為拘役貳拾柒日，如易科罰金，以新臺幣壹仟元折算壹日。應
執行拘役肆拾伍日，如易科罰金，以新臺幣壹仟元折算壹日。
    犯罪事實
一、乙○與丙○○係位在臺中市北屯區○○○○街七號「皇家豪
    門大樓」社區上、下樓鄰居。乙○於民國九十五年十二月十
    二日上午七時三十分許，在前揭社區Ｂ棟大樓玄關處，因丙○○突將照明用之電燈關閉，而對丙○○心生不滿，竟基於
    公然侮辱之犯意，在二人所途經之大樓中庭，直至大樓管理
    室前等不特定人得以共見共聞處所，一路持續對丙○○辱罵
    「幹你娘」、「幹你娘雞歪」等足以減損他人名譽之語，而
    公然侮辱丙○○。乙○復另起恐嚇危害安全之犯意，在該大
    樓之中庭，舉起右手所持之安全帽，作勢欲毆打丙○○，並
    恫稱：「你給我小心、注意一點」等語，以此加害生命、身
    體之事，使丙○○心生畏懼，致生危害於安全。嗣經丙○○
    訴由警方處理，始知上情。
二、案經丙○○訴由臺中市警察局第五分局報請臺灣臺中地方法
    院檢察署檢察官偵查起訴。
    理    由
一、程序方面：
  (一)按告訴乃論之罪，告訴人祇須表示訴究之意思為已足，不以
    明示其所告訴者為何項罪名或言明「告訴」為必要，且依其
    所陳述之事實，客觀上已可認其有訴追之意思，仍屬合法之
    告訴（最高法院九十年度臺上字第七二○五號判決意旨參照
    ）。而依卷內資料，告訴人丙○○於九十五年十二月十二日
    警詢時，已具體陳述遭被告公然侮辱情事（見警卷第五頁）
    ，雖其僅在警詢中表示要提出恐嚇告訴，然告訴人復於其後
    警詢、偵查中及本院審理時一再表示追究其遭被告辱罵三字
    經、五字經乙節之意思，則其於警訊時陳述遭被告辱罵三字
    經、五字經，自係表示告訴之意，應認公然侮辱部分已有合
    法告訴，合先敘明。
  (二)按被告以外之人於審判外之言詞或書面陳述，除法律有規定
    者外，不得作為證據；又被告以外之人於偵查中向檢察官所
    為之陳述，除顯有不可信之情況者外，得為證據，刑事訴訟
    法第一百五十九條第一項及第一百五十九條之一第二項分別
    定有明文。查證人丙○○、洪蘭、甲○○於偵查中具結向
    檢察官所為之證述，被告乙○並未主張有何不適當之處，且
    本院審酌該偵查筆錄作成時之情況，並無顯有不可信之情況
    ，則依刑事訴訟法第一百五十九條之一第二項之規定，為傳
    聞法則之例外，有證據能力，本院自得引為判決參考之依據
    。
  (三)按被告以外之人於審判外之言詞或書面陳述，除法律有規者
    外，不得作為證據；又被告以外之人於審判外之陳述，雖不
    符前四條之規定，而經當事人於審判程序同意作為證據，法
    院審酌該言詞陳述或書面陳述作成時之情況，認為適當者，
    亦得為證據，刑事訴訟法第一百五十九條第一項及第一百五
    十九條之五第一項分別定有明文。查被告於本院審理時同意
    將證人丙○○、丁○○之警詢筆錄做為證據（參見本院卷第
    六六、七二頁），且本院審酌各該警詢筆錄作成時之情況，
    亦認為適當，則依刑事訴訟法第一百五十九條之五第一項之
    規定，為傳聞法則之例外，有證據能力，本院自得引為判決
    參考之依據，合先敘明。
二、訊據被告固坦承有於上揭時、地因電燈關閉問題，與告訴人
    丙○○發生爭執，惟矢口否認有何公然侮辱、恐嚇犯行，辯
    稱：伊沒有罵三字經、五字經及恐嚇告訴人，告訴人罵伊社
    區敗類、圾垃，伊才回應說你才是社區敗類、垃圾云云。然
    查：
  (一)告訴人於警詢中陳稱：於九十五年十二月十二日上午七時三
    十分許，伊與太太洪蘭從住家四樓坐電梯到樓下，進到電
    梯時被告已經在電梯內，雙方離開電梯走到大樓中庭，在進
    入中庭時，伊將進入中庭的燈隨手關掉，在伊關燈後，被告
    立刻又將電燈打開，就在現場對著伊一直叫罵，並連三字經
    、五字經都罵出來，且手持安全帽作勢要打伊等語（參見警
    卷第五頁），又於偵查中具結證稱：當時伊走在樓梯的最前
    面，被告走在伊後面，洪蘭走在被告的後面，當時伊看天
    已亮了，就隨手關燈，被告見狀就罵伊「幹你娘」、「幹你
    娘雞歪」，伊就轉頭看被告，被告手拿安全帽作勢想要攻擊
    伊，並且說「你給我小心一點，為什麼在我前面把燈關了，
    讓伊看不見」等語（參見偵查卷第二二頁），復於本院審理
    時具結證稱：當天伊從四樓跟伊太太一起出門坐電梯下樓，
    在同一電梯裡面遇到被告，坐電梯到在一樓走出電梯後，走
    一個樓梯下來，大門口有一個電燈開關，是控制門口電燈，
    伊就把電燈關掉，被告問伊為何要關燈，伊就說你又不是看
    不見，被告就從社區中庭開始罵伊三字經「幹你娘」、「幹
    你娘雞歪」一直罵到社區管理室，當時伊太太站在伊後方旁
    邊，不是在伊右後方就是站在伊左後方，伊太太一直在旁邊
    勸伊不要和被告起衝突，到了管理室被告也還有在罵伊，後
    來有個晚輩來載伊去醫院，伊就坐車走了等語（參見本院卷
    第六三頁），又證稱：被告當時手持一個安全帽，在社區中
    庭被告有拿安全帽要打人的動作，叫伊要小心等語（參見本
    院卷第六四頁），則告訴人指證述被告公然侮辱及恐嚇過程
    ，前後一致，且無違反常情之處，堪信為真。至被告於本院
    審理時辯稱：告訴人報警時並沒有說伊對其恐嚇要其注意一
    點、小心一點，是到偵查中才說，告訴人一直再加話云云；
    然告訴人於警詢時，即表明因被告手持安全帽作勢要打他，
    所以告訴被告恐嚇，並非在偵查中無中生有，另起告訴被告
    恐嚇之意，且告訴人在偵查中補充被告恐嚇「你給我小心一
    點，為什麼在我前面把燈關了，讓伊看不見」等語，係對當
    時情況作更詳盡的說明，並未與告訴人於警詢所述遭恐嚇乙
    節相違背，要難以此而認定告訴人所言不實在。另被告又辯
    稱：告訴人若心生畏懼應向管理員求救，故告訴人所言不實
    云云，然以告訴人年逾七十，與被告在體能上強弱懸殊，見
    被告手持安全帽作勢欲對之毆打，當下實會產生畏怖之心，
    允無疑義；又告訴人是否心生畏懼，與是否應向管理員求救
    ，實無必然關聯性，告訴人選擇自行坐車離去，遠離被告，
    亦是一種避免危險之方式，實難以此而認告訴人未心生畏懼
    ，是被告前揭置辯，要無可採。
  (二)證人洪蘭於偵查中證稱：九十五年十二月十二日早上七點
    ，伊和告訴人下樓梯，告訴人將燈關掉後，被告就一直罵伊
    先生「幹你娘」、「幹你老母雞歪」（臺語），並以右手拿
    安全帽，作勢要打人，當時被告表情很兇，被告一直罵，伊
    怕當場雙方打起來，伊就趕快把伊先生推開等語（參見偵查
    卷第六頁），核與告訴人前揭指證述相符，足見被告確有公
    然侮辱及恐嚇告訴人之犯行。至被告於本院審理時辯稱：告
    訴人於警詢時伊用國語罵「幹你娘」、「幹你娘雞歪」，但
    證人洪蘭於偵查中說伊用臺語罵「幹你娘」、「幹你老母
    雞歪」云云；查告訴人於警詢時，並未指稱被告以國語辱罵
    三字經、五字經，被告對此似有誤會，且所謂三字經、五字
    經並無約定成俗之文字上寫法，告訴人與證人洪蘭證述被
    告所辱罵之三字經、五字經，均係以侮辱告訴人母親而達減
    損告訴人名譽、地位之言詞，並無不一致情事，被告前揭抗
    辯，在證人證詞證明力之採認上，不具有重要性，要難為被
    告有利之認定。
  (三)按告訴人、證人之陳述有部分前後不符，或相互間有所歧異
    時，究竟何者為可採，法院仍得本其自由心證予以斟酌，非
    謂一有不符或矛盾，即應認其全部均為不可採信（最高法院
    七十四年臺上字第一五九九號判例意旨參照）。查證人丁○○於警詢時陳稱：「（問：九十五年十二月十二日七時三十
    分該皇家豪門大樓中庭霍榮記與乙○發生何糾紛你是否清楚
    ？詳情為何？）當時情形是丙○○與乙○二人互罵，另外還
    有丙○○他太太也在場。」、「（問：丙○○與乙○二人在
    互罵情形及內容為何？因何原因你是否知情？）罵的內容我
    不是很清楚，好像是因為電燈電源開關的問題」、「（問：
    你是否聽見乙○以幹你娘、幹你娘等字語辱罵丙○○？
    有無看見乙○手持安全帽作勢要打丙○○？）沒有聽見，但
    事後丙○○他太太曾進來管理室說乙○罵的很難聽而已，現
    場伊並沒有聽到，沒有看見。」云云（參見警卷第九頁）。
    然證人丁○○於本院審理時證稱：被告與告訴人從他們住的
    大樓走過來，一直罵到管理室門口，被告罵告訴人「幹你娘
    」、「幹你娘雞歪」，伊聽到的比較清楚是從管理室罵到騎
    樓，當時還有告訴人太太在場，伊沒有看到被告太太甲○○
    在場，告訴人與被告走出電梯後就一直吵過來，聽到他們二
    人吵架聲，伊才從管理室走出管理室外面，伊問他們什麼事
    情，告訴人太太說因為關燈事情吵起來，被告當時手上有拿
    安全帽、包包，被告拿起安全帽作勢要打告訴人的樣子等語
    （參見本院卷第六八、六九頁），前後並不一致，對此，證
    人丁○○於本院審理時證稱：發生事情後還沒有到警察局時
    ，被告就先來找伊，跟伊說假如你到警察局，要說他沒有罵
    人，伊說都還沒有去警察局，你怎麼知道警察會問什麼，伊
    認為這是小事情，警察找伊去，伊不想鬧那麼大，警察問伊
    罵什麼，伊就跟警察說他們咿呀咿呀的罵，伊當時是希望他
    們不要吵架，被告後來還來管理室跟伊說他是故意的，要告
    訴人早點死掉等語（參本院卷第七二頁），參以證人丁○○
    於警詢中之陳述，對被告與告訴人互罵之內容亦未進一步詳
    述，僅答以不清楚、沒有聽見、沒有看見，其於警詢中陳述
    顯有避重就輕之嫌，是證人丁○○於本院審理時證稱為求息
    事寧人而在警詢時隱匿事實乙節，應堪採信；又證人丁○○
    於警詢中之陳述，並未具結，而無證人相關懲處之適用，相
    對於證人丁○○於本院具結時所為之證詞，自以本院之證詞
    較為可採，益見被告確有公然侮辱及恐嚇情事。
  (四)被告又辯稱：證人丁○○事後翻異前詞，係挾怨報復云云。
    然此僅係被告個人臆測，且被告所提之毀損案件中（臺灣地
    方法院檢察署九十六年度偵字第一三五三○號），並非證人
    丁○○對被告提出毀損告訴，證人丁○○於該案中亦僅就管
    理員之身分對已發生之事實加以陳述，若證人丁○○有誣陷
    被告之意，豈會於該案警詢時陳述並未親眼看到被告打破花
    盆（參見被告提出之刑事答辯狀(三)被證八），是被告辯稱證
    人丁○○挾怨報復云云，顯屬無據。又被告辯稱：證人丁○○於警詢中陳稱管區員警有看過社區監視錄影帶，沒有發現
    異常，而社區監視器並無死角，可照到整個社區大門進出大
    門、管理室前方及大門外走廊云云，然證人丁○○於本院審
    理時證稱：監視器範圍只有監視鐵門前面、後面，並沒有很
    遠等語（參見本院卷第七○頁），且參照被告自行提出之監
    視器畫面（參見被告提出之刑事答辯狀(三)被證九），其監視
    範圍的確在社區鐵門前後方位置，並無中庭之畫面，而告訴
    人於本院審理時證稱：被告當時手持一個安全帽，在社區中
    庭被告有拿安全帽要打人的動作，叫伊要小心等語（參見本
    院卷第六四頁），則社區監視器之監視範圍既無社區中庭，
    管區員警觀看社區監視錄影帶自然只看到二人走進走出社區
    鐵門情形，難以推論被告在中庭未對告訴人作出恐嚇之動作
    ，被告此部分所辯，要難採信。另被告請求傳訊管區員警朱
    金樹證明觀看監視錄影帶之內容，惟該監視錄影帶並無監視
    中庭之畫面，業如前述，難以證明本案之犯罪事實，故本院
    認無傳訊管區員警朱金樹之必要，併予敘明。
  (五)證人甲○○即被告之妻於偵查中證稱：當天伊爬樓梯運動，
    走到四樓時，伊看到告訴人和他太太進電梯，電梯內還有被
    告，伊就繼續往下走，伊走到二樓與一樓中間時，伊聽到告
    訴人在問候被告的媽媽，被告回說「你怎麼可以這樣罵人」
    ，告訴人說「我就是要罵你，你眼睛瞎了」，被告沒有回話
    ，當時他們站在電梯出來旁下坡的樓梯下面，伊站在二樓轉
    角到一樓的地方，後來到中庭，被告說「不要講關燈的事，
    你們管理委員會連帳都沒有公布」，伊當時只有看到告訴人
    一人，且後來他們到中庭時，也只有被告、告訴人二人，伊
    還有看到管理員在管理室看電視，伊沒有看到告訴人太太云
    云（參見偵查卷第二八頁），又於本院審理時證稱：被告沒
    有罵告訴人三字經，伊看到情形是被告站在玄關抓著樓梯扶
    手，告訴人把電燈關掉，被告問告訴人為何要把電燈關掉，
    告訴人問候被告媽媽還加個Ｂ字，說你眼睛瞎了看不到，被
    告、告訴人走出來後，二人都沒有說話云云（參見本院卷第
    七四、七五頁），然其在被告追問「妳確定我們都沒有說任
    何話」之下，又立刻改稱：被告從手扶梯走下樓來，告訴人
    已經在門口外面，被告也走下去，被告問怎麼可以罵人，告
    訴人說就是要罵你眼睛瞎了，你沒有繳管理費憑什麼用燈，
    被告也沒有說什麼就往前走，他們走到中庭時，伊原本要往
    回走，伊在門口探頭出去有聽到被告說你們管理委員會帳戶
    怎麼都沒有公布，告訴人說關你家什麼事情，伊當時有跟出
    來，伊是跟到大樓裡面Ｌ轉角的地方，在該處可以看到管理
    室，管理員在管理室看電視，門是關起來的，當天有寒流，
    很冷，伊從門口出來看到管理室整個過程中，沒有聽到被告
    罵告訴人三字經，被告也沒有拿安全帽要打告訴人云云（參
    見本院卷第七五、七六頁）。證人甲○○於本院審理時對被
    告與告訴人到中庭時是否有說話乙節，前後供述不一，且明
    顯接受被告暗示而為陳述，證人甲○○證詞是否為真，已非
    無疑；又證人甲○○雖於本院審理時證稱：伊當天回娘家，
    伊三、四天回家後才告訴被告伊當天在場云云（參見本院卷
    第八○頁），然本案於九十五年十二月十二日發生後，被告
    遲至九十六年七月九日偵訊時，均未提出證人甲○○亦在場
    之辯詞，卻於九十六年八月六日方向檢察官提出證人甲○○
    亦在場之辯詞，惟觀諸被告於偵查中及本院審理時，屢次具
    狀向檢察官及本院陳述對己有利之辯詞，顯見被告並非被動
    等待檢方或本院調查之人，是被告未於第一時間提出此一有
    利人證，卻於九十六年八月六日才辯稱證人甲○○亦在場乙
    節，實顯突兀；再者，證人甲○○身為被告之妻，若當天真
    有在場，見被告與告訴人激烈爭吵，豈有僅在一旁「探頭」
    觀看，不加以現身幫助或阻止之理，是被告提出其妻甲○○
    此一人證時點，及證人甲○○證述其在場見聞之方式，均有
    悖於常理，證人甲○○前揭證述要難採信，實難為對被告有
    利之認定。
  (六)綜上，本案事證明確，被告犯行洵堪認定，應依法論科。
三、被告以出言詈罵三字經、五字經等穢語之方式，在不特定多
    數人得共見共聞之場所，對告訴人予以侮辱，核其所為，係
    犯刑法第三百零九條第一項之公然侮辱罪；復被告以加害生
    命、身體之事，使告訴人心生畏懼，致生危害於安全，係犯
    刑法第三百零五條恐嚇危害安全罪。被告所犯公然侮辱及恐
    嚇危害安全二罪間，犯意個別，行為互殊，應予分論併罰。
    爰審酌被告因細故出言侮辱及恐嚇告訴人，有違社會良善風
    氣，暨其素行、智識、犯罪之動機、手段、犯罪所生危害，
    被告犯後否認犯行，態度欠佳等一切情狀，對上開二罪，各
    量處如主文所示之刑，且均諭知易科罰金之折算標準。
四、被告行為後，中華民國九十六年罪犯減刑條例於九十六年七
    月四日公布，於同年月十六日施行，查被告本件犯行係在九
    十六年四月二十四日以前，且非中華民國九十六年罪犯減刑
    條例第三條所示不得減刑之罪，爰依中華民國九十六年罪犯
    減刑條例第二條第一項第三款，對所犯二罪均減其刑期二分
    之一；另被告所犯公然侮辱、恐嚇二罪，均為最重本刑五年
    以下有期徒刑之罪，其所宣告之刑經本院依中華民國九十六
    年罪犯減刑條例第二條第一項第三款，減其刑期二分之一後
    ，均仍為有期徒刑六個月以下之刑度，爰依中華民國九十六
    年罪犯減刑條例第九條，併諭知易科罰金之折算標準，及依
    同條例第十條之規定，合併定各應執行之刑，及諭知易科罰
    金之折算標準。
據上論斷，應依刑事訴訟法第二百九十九條第一項前段，刑法第
三百零五條、第三百零九條第一項、第四十一條第一項前段、第
二項、第五十一條第六款，中華民國九十六年罪犯減刑條例第二
條第一項第三款、第七條、第九條、第十條，刑法施行法第一條
之一第一項、第二項前段，判決如主文。
中　　華　　民　　國　　96　　年　　11　　月　　16　　日
                  刑事第十三庭  法  官  黃裕仁
上正本證明與原本無異。
如不服本判決，應於收受送達後十日內向本院提出上訴書狀（應
敘述具體理由並附繕本）。
上訴書狀如未敘述理由，應於上訴期間屆滿後二十日內補提理由
書於本院。
                                書記官  王嘉仁
中　　華　　民　　國　　96　　年　　11　　月　　16　　日
附錄論罪科刑法條
刑法第三百零五條
以加害生命、身體、自由、名譽、財產之事，恐嚇他人致生危害
於安全者，處二年以下有期徒刑、拘役或三百元以下罰金。
刑法第三百零九條第一項
公然侮辱人者，處拘役或三百元以下罰金。
